臺灣臺北地方法院刑事判決　　　　　　 100年度易字第1137號
公　訴　人　臺灣臺北地方法院檢察署檢察官
被　　　告　阮靖怡
上列被告因詐欺案件，經檢察官提起公訴（100年度偵緝字第437
號），本院判決如下：
    主  文
阮靖怡意圖為自己不法之所有，以詐術使人將本人之物交付，累
犯，處有期徒刑肆月，如易科罰金，以新臺幣壹仟元折算壹日。
其餘被訴部分無罪。
    事  實
一、阮靖怡前於民國89年間因犯偽造文書罪，經本院以89年度訴
    字第1593號判決判處有期徒刑1年2月，嗣經提起上訴後，臺
    灣高等法院及最高法院先後以92年度上訴字第1590號、95年
    度台上字第2000號駁回上訴，全案於95年4月19日確定。又
    於92年間因犯偽造文書等罪，經本院以92年度訴字第1568號
    判處有期徒刑1年6月，提起上訴後，臺灣高等法院以93年度
    上訴字第509號撤銷原判決，惟仍判處有期徒刑1年6月，嗣
    經最高法院於96年3月30日以96年度台上字第1720號駁回上
    訴確定。再於94年間因犯詐欺罪，經本院以94年度易字第18
    47號判處有期徒刑6月，經上訴後，臺灣高等法院於95年12
    月7日以95年度上易字第2116號撤銷原判決，改判處有期徒
    刑10月確定。入監執行後，適逢中華民國九十六年罪犯減刑
    條例公布施行，其前揭科刑分別減為有期徒刑7月、9月、5
    月，合併定應執行有期徒刑1年9月，於97年1月26日縮刑期
    滿執行完畢。詎仍不知悔改，復意圖為自己不法之所有，於
    99年4月10日見聖傑通訊行在報上刊登「回收中古電腦、手
    機等3C產品」廣告，認有可乘之機，乃主動撥打廣告上所留
    之行動電話門號0000000000號與該通訊行聯絡，並向接聽電
    話之該行員工陳雅敏佯稱擬向遠傳電信股份有限公司申辦行
    動電話換購華碩筆記型電腦，再將電腦以新臺幣（下同）8,
    000元出售予陳雅敏。雙方進而相約於99年4月10日15時10分
    許，在臺北市○○區○○路之遠傳無限城─館前店之遠傳直
    營門市見面，陳雅敏依約前來並在車上等候，阮靖怡向陳雅
    敏佯稱須先繳付4,000元作為定金，致陳雅敏陷於錯誤，而
    當場交付4,000元現金予阮靖怡，阮靖怡於取得款項後，佯
    裝上樓申辦，即由其他出口離開。嗣陳雅敏因久候不見阮靖
    怡，上樓找尋未得，撥打阮靖怡先前所留之0000000000號電
    話聯絡而不可得，始悉受騙。
二、案經陳雅敏訴由臺北市政府警察局中正第一分局報告臺灣臺
    北地方法院檢察署檢察官偵查起訴。
    理  由
壹、有罪部分:
一、證據能力事項:
    按被告以外之人於偵查中向檢察官所為之陳述，除顯有不可
    信之情況者外，得為證據、被告以外之人於審判外之陳述，
    雖不符前4條之規定，當事人、代理人或辯護人於法院調查
    證據時，知有第159條第1項不得為證據之情形，而未於言詞
    辯論終結前聲明異議者，視為有前項之同意，刑事訴訟法第
    159條之1第2項、之5第2項分別定有明文。證人陳雅敏於檢
    察官偵查中之證詞業經具結，有結文在卷為憑，且偵查中檢
    察官向被告以外之人所取得之陳述，原則上均能遵守法律規
    定，不致違法取供，其可信性極高，並無顯有不可信之情況
    ，揆之上開第159條之1第2項規定，證人陳雅敏於檢察官偵
    查中之證詞，得為證據。另本院以下所援引之其他證據，被
    告於本院調查證據時亦未爭執，揆諸前揭第159條之5第2項
    規定，亦均具有證據能力。
二、認定本件犯罪事實所依憑之證據及理由:
  (一)訊據被告阮靖怡固坦承申用0000000000號行動電話，惟矢口
    否認有何詐欺取財之犯行。辯稱：沒有和陳雅敏聯絡過，沒
    有見過陳雅敏，也沒有在前揭時間到過館前路的遠傳門市云
    云。惟查：上揭犯罪事實，業據證人陳雅敏迭於偵查及本院
    審理時結證稱:聖傑通訊行有在求職便利通登收購中古手機
    、筆電、3C產品廣告，廣告上留0000000000號電話。被告打
    電話過來，剛好是我接的，被告說電腦要賣給我，所以約在
    台北車站新光三越後面的遠傳電信公司，被告說他電腦要付
    錢，但是身上沒有錢，叫我先拿4千元給她，她上去領電腦
    ，叫我在樓下等，我在樓下等覺得奇怪怎麼等那麼久，就上
    去看，發現她人不見了，2樓有一個逃生門，可以直接走下
    去1樓，後來我到樓下，一直打她手機，手機就斷掉，說這
    個號碼暫停使用，無法接聽等語在案（參本院100年11月28
    日審判筆錄及偵字第22220號卷第50-51頁），並當庭對被告
    指認不移。又被告曾申用0000000000號行動電話門號，為被
    告所不爭執（參本院卷第40頁），並有通聯調閱查詢單在卷
    可稽（參偵字第22220號卷第19-21頁）。而依前揭通聯調閱
    查詢單所載，上開行動電話門號，被告係於99年3月16日申
    請使用，嗣於99年4月16日掛失。質之被告亦堅稱行動電話
    門號0000000000號沒有借予他人使用等語不諱（參本院100
    年11月28日審判筆錄第13頁），足認在證人陳雅敏所證述遭
    詐騙期間，該電話確實仍在被告使用中。而查依前揭卷附之
    通聯資料，被告所使用之上開行動電話門號，在99年4月10
    日11時32分41秒及59秒時，確曾先後二次發話至0000000000
    號電話，其當時基地台位置為新北市○○區○○街92號19樓
    。嗣於同日11時44分10秒、11時58分53秒、13時37分01秒，
    證人陳雅敏亦曾主動以其所申用之0000000000號電話與被告
    聯繫，被告之發受話基地台位置已移動，先後經過新北市○
    ○區○○路159-7號、臺北市○○區○○路226號2樓頂，於
    14時59分58秒，已抵臺北市中正區○○○路3號7樓（即台北
    車站頂樓）、中正區○○路7號15樓樓頂，於15時21分22秒
    已抵臺北市中正區○○○路○段38號20樓樓頂，此地距離證
    人陳雅敏所證述:與被告相約交付現金之地點「臺北市○○
    區○○路43號」極為接近。當日最後一通通話之時間為15時
    33分37秒，之後即無任何通聯，此時其基地臺位置並已移至
    臺北市中山區○○○路○段22號，核與證人陳雅敏所證述:雙
    方曾聯絡，雙方係約在館前路遠傳館前門市見面，以及待其
    發現被告不在現場而下樓，已無法與被告聯繫等情相吻合，
    足認證人陳雅敏之證詞確與事實相符，而可採信。被告否認
    犯行，核為卸責之詞，不足採信。
  (二)至於被告請求本院函調遠傳電信股份有限公司館前店門市前
    揭時間之監視錄影紀錄部分，本院已依其請求向遠傳電信股
    份有限公司函調，經該公司函復:均已過保存期限，而無相
    關資料可供參酌，此有遠傳電信股份有限公司100年8月4日
    遠傳(企營)字第10010705177號函附卷可考（參本院卷第51
    頁）。是此部分證據已無從調查，附此敘明。
  (三)綜上，本件被告詐欺告訴人陳雅敏4,000元之犯行，事證明
    確，洵堪認定，應依法論科。
三、論罪科刑理由:
    核被告所為，係犯刑法第339條第1項詐欺取財罪。被告有如
    事實欄所載之科刑及執行情形，此有臺灣高等法院被告前案
    紀錄表在卷可稽，其於受有期徒刑之執行完畢後5年內故意
    再犯本件有期徒刑以上之罪，為累犯，應依刑法第47條第1
    項規定加重其刑。爰審酌被告為牟私利，利用告訴人公司收
    購中古手機、筆記型電腦之機會，詐騙告訴人陳雅敏，其因
    而詐得4000元之結果，被告為高職畢業之學歷，其犯後矢口
    否認犯行，亦未賠償告訴人陳雅敏，顯見其迄今仍毫無悔意
    之態度等一切情狀，量處如主文所示之刑，並諭知易科罰金
    之折算標準。
貳、無罪部分:
一、公訴意旨另略以:被告於99年8月11日13時50分許，撥打電話
    至有聲有色通訊行，向該員工即告訴人洪英山自稱係王小姐
    ，相約於臺北市士林捷運站出售手機，告訴人洪英山於同日
    15時30分抵達指定地點並撥打被告所使用之行動電話門號00
    00000000號（起訴書誤載為0000000000，蒞庭檢察官已於10
    0年6月30日準備程序中以言詞更正之），討論被告所欲出售
    之手機型號後，被告即表示可至遠傳館前路門市辦理行動電
    話門號簽約及換購事宜，嗣於同日17時10分，告訴人洪英山
    隨同被告至上開遠傳門市，告訴人洪英山於1樓等候，由被
    告至2樓辦理簽約換購事宜，嗣被告佯稱身上現金不足，無
    法換購指定之手機型號，使告訴人洪英山陷於錯誤，而當場
    交付6,000元予被告，被告得手後即以如廁為由，自廁所旁
    之樓梯離去。告訴人洪英山遍尋不著被告而撥打上開電話，
    因電話無人接聽且嗣已關機，聯絡不到被告，始知受騙。因
    認被告此部分所涉，另涉犯刑法第339條第1項詐欺取財罪嫌
    。
二、按犯罪事實應依證據認定之，無證據不得認定犯罪事實，又
    不能證明被告犯罪者，應諭知無罪之判決，刑事訴訟法第15
    4條、第301條第1項前段分別定有明文。次按認定犯罪事實
    所憑之證據，雖不以直接證據為限，間接證據亦包括在內，
    然而無論直接證據或間接證據，其為訴訟上之證明，須於通
    常一般之人均不致有所懷疑，而得確信其為真實之程度者，
    始得據為有罪之認定，倘其證明尚未達到此一程度，有合理
    之懷疑存在而無從使事實審法院得有罪之確信時，即應由法
    院為諭知被告無罪之判決，最高法院76年台上字第4986號判
    例意旨可資參照。再按刑事訴訟法第161條已於91年2月8日
    修正公布，其第1項規定：檢察官就被告犯罪事實，應負舉
    證責任，並指出證明之方法。因此，檢察官對於起訴之犯罪
    事實，應負提出證據及說服之實質舉證責任。倘其所提出之
    證據，不足為被告有罪之積極證明，或其指出證明之方法，
    無從說服法院以形成被告有罪之心證，基於無罪推定之原則
    ，自應為被告無罪判決之諭知，最高法院亦著有92年台上字
    第128號判例意旨可資參照。末按告訴人之告訴，係以使被
    告受刑事訴追為目的，是其陳述是否與事實相符，仍應調查
    其他證據以資審認，亦據最高法院52年台上字第1300號判例
    闡釋甚明。
三、公訴意旨認被告另涉犯此部分犯行，無非係以告訴人洪英山
    之指訴為其論據。
四、訊據被告堅詞否認有犯詐欺取財之犯行，並辯稱:沒有在上
    開時間至遠傳館前路門市，也未見過洪英山等語。經查，證
    人洪英山固於警詢指稱:於99年8月11日13時50分許，接獲自
    稱王小姐的來電（0000000000號），表示要和該公司做一筆
    手機買賣，雙方相約於臺北市士林捷運站出售手機，其於同
    日15時30分抵達指定地點後，於同日17時10分許與被告相偕
    至遠傳館前門市，被告以身上現金不足，無法換購指定之手
    機型號為由，而當場交付6,000元予被告供其申辦，但被告
    拿到錢後即以上廁所為由，由廁所旁電話離開等語（參偵字
    第22220號卷第10頁），及於本院審理時結證稱:我登報要收
    購手機、筆記型電腦，接到被告的電話，她說有手機及筆記
    型電腦要賣我，我就到士林捷運站跟她碰面，她說要去台北
    火車站的遠傳辦，我就跟她一起去，她說身上沒有錢先辦手
    機出來，我就先拿錢給她，她去遠傳2樓辦，我在1樓等，但
    她從2樓的出口離開。該女子大概45歲上下、矮胖身材等語
    ，並當庭指認被告即為該女子（參本院100年11月28日審判
    筆錄）在案。然關於此部分事實，除證人即告訴人洪英山之
    前開指訴外，公訴人並未提出任何其他之證據佐證。而遠傳
    電信股份有限公司之館前門市亦已無保存該日之監視錄影紀
    錄可資參酌，此亦經本院函查在案，有該公司100年10月19
    日遠傳（發）字第10010906887號函在卷可參（參本院卷第5
    5頁）。另證人洪英山於警詢時所指訴之被告當時使用之電
    話0000000000號，卷內亦無任何關於該電話之通聯紀錄，且
    依審判之經驗，行動電話通聯紀錄僅保存半年時間，本院已
    無從再行調查。是公訴人起訴被告詐欺告訴人洪英山部分，
    除告訴人洪英山之證詞外，無任何其他證據佐證。揆諸前揭
    最高法院52年台上字第1300號判例意旨，自難徒依告訴人洪
    英山之陳述，而為被告不利認定。此外，復查無其他積極之
    證據足以證明被告有何此部分詐欺之犯行，揆諸前揭規定及
    說明，此部分自應為被告無罪之諭知。
據上論斷，應依刑事訴訟法第299條第1項前段、第301條第1項，
刑法第339條第1項、第47條第1項、第41條第1項前段，刑法施行
法第1條之1第1項、第2項前段，判決如主文。
本案經檢察官林妙蓁到庭執行職務
中    華    民    國   100    年    12    月    12    日
                    刑事第八庭  審判長法  官    李桂英
                                      法  官    陳雯珊
                                      法  官    湯千慧
如不服本判決應於收受送達後10日內向本院提出上訴書狀，並應
敘述具體理由；其未敘述上訴理由者，應於上訴期間屆滿後20日
內向本院補提理由書（均須按他造當事人之人數附繕本）「切勿
逕送上級法院」。告訴人或被害人如對於本判決不服者，應具備
理由請求檢察官上訴，其上訴期間之計算係以檢察官收受判決正
本之日期為準。
                                      書記官    高心羽
中    華    民    國   100    年    12    月    12    日
附錄本案論罪科刑法條全文
刑法第339條第1項:
意圖為自己或第三人不法之所有，以詐術使人將本人或第三人之
物交付者，處5年以下有期徒刑、拘役或科或併科1千元以下罰金
。